【裁判字號】    92,交聲,28
【裁判日期】    920529
【裁判案由】    違反道路交通管理處罰條例聲明異議
【裁判全文】
臺灣桃園地方法院交通事件裁定                      九十二年度交聲字第二八號
    原處分機關  交通部公路總局新竹區監理所中壢監理站
    異  議  人  甲○○○股份有限公司
    代  表  人  黃仁安
    代  理  人  楊朝鈞
右受處分人因違反道路交通管理處罰條例案件，對於行政院交通部公路總局新竹區監
理所中壢監理站於九十一年十二月二十三日所為之壢監裁字第裁五三－Ｚ00000
000號處分，聲明異議，本院裁定如左：
    主  文
原處分撤銷。
甲○○○股份有限公司汽車裝載貨物超過核定之總重量，處罰鍰新臺幣壹萬肆仟元，
並記汽車違規紀錄一次。
    理  由
一、異議意旨略以：異議人所有車號ＫＬ－七六八號曳引車於民國九十一年十一月二
    十七日，載運機件貨櫃（係二十呎單一只貨櫃），自高雄港轉運至桃園縣貿聯貨
    櫃場，因該只貨櫃為重櫃且有封條彌封，不可能拆卸分割而分別運送，故等同於
    整體物之運送，本件既為整體物品之裝載，其裝載整體物品之總重量或總聯結重
    量超過道路交通安全規則第三十八條第一項第二、三款限制時，基於整體物不能
    拆卸分割特性，超載重量乃為必然，故道路交通安全規則第八十條特設裝載整體
    物超重得事前申請核發臨時通行證之規定，如有違反，依道路交通管理處罰條例
    第二十九條第一項第二款（乃特別針對裝載整體物品超重之處罰），依特別規定
    優先於普通規定適用之原則，自應優先適用道路交通管理處罰條例第二十九條第
    一項第二款之規定，以未請領臨時通行證予以處罰，乃原裁決書依同條例第二十
    九條之二第三項對一般載貨超重之規定裁罰，自屬違誤，爰為本件異議等語。
二、按汽車裝載貨物超過核定之總重量、總聯結重量者，處汽車所有人罰鍰，並記汽
    車違規一次，其應歸責於汽車駕駛人時，除依第三項處汽車駕駛人罰鍰及依第六
    十三條第一項第二款記點外，汽車所有人仍應記該汽車違規紀錄一次。有前開規
    定之情形者，應責令改正或當場禁止通行，並處新臺幣一萬元罰鍰，超載十公噸
    以下者，以總超載部分，每一公噸加罰新臺幣一千元；超載逾十公噸至二十公噸
    以下者，以總超載部分，每一公噸加罰新臺幣二千元；超載逾二十公噸至三十公
    噸以下者，以總超載部分，每一公噸加罰新臺幣三千元；超載逾三十公噸者，以
    總超載部分，每一公噸加罰新臺幣五千元，未滿一公噸以一公噸計算，道路交通
    管理處罰條例第二十九條之二第一項、第三項定有明文。又依道路交通安全規則
    第八十條之規定：貨車裝載整體物品之軸重、總重量或總聯結重量超過同規則第
    三十八條第一項第二款、第三款之限制者，應填具申請書、繪製裝載圖，向起運
    地或車籍所在地公路監理機關申請核發臨時通行證，憑證行駛。而依道路交通管
    理處罰條例第二十九條第一項第二款規定：裝載整體物品有超重、超長、超寬、
    超高而未請領臨時通行證者，處汽車所有人新臺幣三千元以上九千元以下罰鍰，
    並責令改正或禁止通行。是依前開規定之規範意旨觀之，道路交通管理處罰條例
    第二十九條之二第一項、第三項係針對汽車裝載貨物「超過核定總重量」之處罰
    ；而道路交通管理處罰條例第二十九條第一項第二款係針對裝載整體物品超重「
    未請領臨時通行證」之處罰，二者處罰之目的及處罰要件均不相同，聲明異議意
    旨謂道路交通管理處罰條例第二十九條第一項第二款之規定，為同條例第二十九
    條之二第一項、第三項之特別規定，顯有誤會。
三、按所謂「一事不二罰」原則，就行政制裁而言，係指違法行為人之同一違法行為
    （指基於單一之決定或自然意義下之單一行為），違反數個法律，不得以同一事
    實和同一依據，給予兩次以上行政處罰，因該數個法律之處罰目的或處罰要件雖
    有不同，但除二者處罰之性質與種類不同，必須採用不同方法而為併合處罰以達
    行政目的所必要者外，不得重複處罰，此乃現代民主法治國家之基本原則，從而
    如從其一重處罰已足達成其行政目的時，即不得再就其他行為併予處罰（司法院
    大法官會議解釋釋字第五０三號意旨和其協同意見書意旨參照）。本件異議人所
    有之車號ＫＬ－七六八號曳引車於九十一年十一月二十七日，未申請核發臨時通
    行證，裝載整體物總重達三八．六公噸行經國道一號公路一六二公里處之后里地
    磅（註：此行為應認係單一行為），已超過道路交通安全規則第三十八條半聯結
    車總聯結重量不得超過三十五公噸之規定（註：已超重三．六公噸，此為異議人
    所不爭執，詳見舉發違反道路交通管理事件通知單），依前開說明，自應從一重
    依道路交通管理處罰條例第二十九條之二第一項、第三項規定處罰。
四、綜上，異議人既有前開違規事實，即應受處罰，原處分機關雖依道路交通管理處
    罰條例第二十九條之二第一項、第三項之規定裁處罰鍰新臺幣一萬六千元，並記
    汽車違規紀錄一次，然依前開條例第二十九條之二第三項之規定，如有前述違規
    情形係處新臺幣一萬元罰鍰，若超載十公噸以下者，「以總超載部分，每一公噸
    加罰新臺幣一千元，未滿一公噸以一公噸計算」，本件異議人超載之重量為三．
    六公噸（已如前述），則應裁罰新臺幣一萬四千元，並記汽車違規紀錄一次，原
    裁決書卻裁罰新臺幣一萬六千元（註：移送書事實欄亦將超載三．六Ｔ＜公噸＞
    ，誤為六Ｔ＜噸＞），尚有違誤，異議人聲明異議雖無理由，然原處分既有如上
    之瑕疵，應由本院撤銷原處分，另為適法之處分。
據上論斷，應依道路交通案件處理辦法第二十條前段，裁定如主文。
中        華        民  國    九十二    年    五    月    二十九  日
                                     臺灣桃園地方法院交通法庭
                                          法  官  林  曉  芳
右正本證明與原本無異。
如不服本裁定，應於裁定送達後五日內向本院提出抗告狀。
                                          書記官  賴  朱  梅
中        華        民        國    九十二    年    五    月    二十九  日


司法院資訊處製作；財團法人民間司法改革基金會備份。
